臺灣屏東地方法院刑事判決　　　　　　　95年度訴字第1020號
公　訴　人　臺灣屏東地方法院檢察署檢察官
被　　　告　甲○○
　　　　　　　　　　（
上列被告因違反毒品危害防制條例案件，經檢察官提起公訴（95
年度毒偵字第1595號），被告於準備程序中先就被訴事實為有罪
之陳述，本院合議庭裁定改依簡式審判程序審理，判決如下：
    主  文
甲○○施用第一級毒品，累犯，處有期徒刑壹年。
    事  實
一、甲○○前因施用毒品案件，經本院以88年度毒聲字第2070號
    裁定送觀察、勒戒後，認有繼續施用毒品傾向，再經本院以
    88年度毒聲字第2296號裁定令入戒治處所施以強制戒治，於
    民國89年3 月14日停止戒治，所餘戒治期間付保護管束，嗣
    於89年10月23日保護管束期滿執行完畢，由臺灣屏東地方法
    院檢察署檢察官於89年10月30日以89年度戒毒偵字第444 號
    為不起訴處分確定。嗣於93年間，又因施用毒品案件，經臺
    灣屏東地方法院檢察署檢察官提起公訴，經本院以93年度訴
    字第607 號刑事判決判處有期徒刑7 月確定，並於94 年10
    月3 日縮短刑期執行完畢。詎猶不知悔改，又於上開強制戒
    治及有期徒刑執行完畢後5 年內，基於施用第一級毒品海洛
    因之單一包括犯意，自95年2 月下旬某日起，至同年9 月13
    日22時許止，在屏東縣萬巒鄉○○村○○路2 號朋友住處等
    地，以約每日施用1 至2 次之頻率，將第一級毒品海洛因加
    水再以注射針筒注入體內之方式，施用第一級毒品海洛因多
    次。嗣於95年9 月14日19時40分許，員警前往上址訪查時為
    警查獲。
二、案經屏東縣警察局內埔分局報請臺灣屏東地方法院檢察署檢
    察官偵查起訴。
    理  由
一、本件被告甲○○所為係犯死刑、無期徒刑、最輕本刑為3 年
    以上有期徒刑以外之罪，其於本院審判程序中就被訴事實為
    有罪之陳述，經法官告知簡式審判程序之旨，並聽取公訴人
    、被告之意見後，本院合議庭依刑事訴訟法第273 條之1第1
    項規定，裁定由受命法官獨任進行審判程序，另依同法第27
    3 條之2 、第159 條第2 項之規定，不適用傳聞法則有關限
    制證據能力之相關規定，合先敘明。
二、上揭犯罪事實，業據被告坦承不諱，且被告為警查獲後所排
    放尿液經採樣送請台灣檢驗科技股份有限公司以EIA 酵素免
    疫分析法及GC/MS 氣相層析質譜儀法確認檢驗，呈嗎啡及可
    待因陽性反應之情，有該公司95年9 月28日KＺ000000000000
    號濫用藥物尿液檢驗報告1 紙附卷可稽（見偵查卷第7 頁）
    ，上開檢驗結果，係檢驗機關本於專業知識及精密儀器或科
    學檢驗方式所得結論，自可憑信，此外，復有被告左手臂注
    射毒品之針孔痕跡照片4 幀附卷可參（見警卷第8 、9 頁）
    ，足認被告自白與事實相符，堪予採信。
三、按毒品危害防制條例於92年7 月9 日修正公布，其中第20條
    、第23條將施用毒品之刑事處遇程序，區分為「初犯」、「
    5 年內再犯」、「5 年後再犯」，而依立法理由觀之，僅限
    於「初犯」、「5 年後再犯」，始應先經觀察、勒戒或強制
    戒治程序，倘被告於5 年內已再犯，經依法追訴處罰，縱其
    第三次（或第三次以上）再度施用毒品之時間，在初犯經觀
    察、勒戒或強制戒治執行完畢釋放5 年以後，已不合於「5
    年後再犯」之規定，且因已於「5 年內再犯」，顯見其再犯
    率甚高，原實施觀察、勒戒或強制戒治，已無法收其實效，
    即應依該條例第10條處罰，最高法院95年5 月9 日95年度第
    7 次刑事庭會議決議可資參照。查被告前因施用毒品案件，
    經本院以88年度毒聲字第2070號裁定送觀察、勒戒後，認有
    繼續施用毒品傾向，再經本院以88年度毒聲字第2296號裁定
    令入戒治處所施以強制戒治，於89年3 月14日停止戒治，所
    餘戒治期間付保護管束，嗣於89年10月23日保護管束期滿執
    行完畢，由臺灣屏東地方法院檢察署檢察官於89年10月30日
    以89年度戒毒偵字第444 號為不起訴處分確定，另復於93年
    間，又因施用毒品案件，經臺灣屏東地方法院檢察署檢察官
    提起公訴，經本院以93年度訴字第607 號刑事判決判處有期
    徒刑7 月確定等情，有臺灣高等法院被告前案紀錄表1 份在
    卷可參。是被告於觀察、勒戒及強制戒治執行完畢釋放後，
    5 年內已再犯施用毒品案件，經本院判處罪刑確定，則其再
    犯本件施用毒品案件，即非屬該條例第20條第3 項所稱「5
    年後再犯」之情形，檢察官自應依法追訴。從而，本件事證
    明確，被告犯行洵堪認定，應依法論科。
四、論罪科刑：
  (一)核被告所為，係犯毒品危害防制條例第10條第1 項之施用第
    一級毒品罪。被告持有第一級毒品後進而施用，其持有之低
    度行為均應為施用之高度行為所吸收，故均不另論其持有毒
    品罪。
  (二)按刑事法若干犯罪行為態樣，本質上原具有反覆、延續實行
    之特徵，立法時予以特別歸類，定為犯罪構成要件之行為要
    素，則行為人基於概括之犯意，在密切接近之一定時、地持
    續實行之複次行為，倘依社會通念，客觀上認為符合一個反
    覆、延續性之行為觀念者，於刑法評價上，即應僅成立一罪
    ，學理上所稱「集合犯」之職業性、營業性或收集性等具有
    重複特質之犯罪均屬之（最高法院95年度台上字第1079號判
    決參考）。亦即立法者針對特定刑罰規範之構成要件，已預
    設其本身係持續實行之複次行為，具備反覆、延續之行為特
    徵，故將之總括或擬制成一個構成要件之「集合犯」行為，
    因刑法評價上為構成要件之行為單數，應僅成立一罪。而查
    毒品因具有成癮性、濫用性（此觀乎毒品危害防制條例第2
    條之規定自明），立法實務首重以刑事處遇方式戒斷行為人
    毒癮，若無法收其實效，始依法追訴處罰（此觀乎毒品危害
    防制條例第20、23條之規定即明），故施用毒品本身具備反
    覆、延續之行為特徵，持續多次施用毒品始為此類犯罪之典
    型或常態，於刑法評價上，施用毒品應僅成立集合犯一罪（
    學者林鈺雄著「跨連新舊法之施用毒品行為—兼論行為單數
    與集合犯、接續犯概念之比較」，刊於95年7 月臺灣本土法
    學雜誌第84期第141 頁以下，亦採相同之見解）。又本次刑
    法於95年7 月1 日修正公布施行刪除連續犯之規定之原因，
    固係源於實務上對於連續犯「同一罪名」之認定過寬，然施
    用毒品犯罪本質上具有成癮性、反覆性，所侵害者亦屬單一
    之社會公共法益，此與修法前針對多數侵害個人人身、財產
    法益之犯行而論以裁判上一罪相比，如將反覆施用毒品行為
    僅予以一次之刑法評價，較不致造成濫用連續犯規定之疑慮
    。況前揭修正理由更明示在廢除連續犯規定後，針對吸毒等
    犯罪類型，應發展「接續犯」及「包括一罪」之概念，以限
    縮數罪併罰之範圍，益見立法者亦深知施用毒品犯罪有其本
    質上之特殊性，倘行為人已因施用毒品成癮而反覆為同一之
    吸毒犯行，仍應視其具體情形論以「構成要件之行為單數」
    ，而為「包括一罪」，僅受一次之刑法評價，自不能徒執廢
    除連續犯規定係採從嚴之刑事政策，而謂修法後反覆多次施
    用毒品行為均應予以數罪併罰。
  (三)本件被告業已供承係持續施用第一級毒品海洛因，施用頻率
    為約每日施用1 至2 次，佐以被告曾因施用毒品，業經觀察
    、勒戒及強制戒治後，曾於93年間再因施用毒品經本院判處
    罪刑並執行完畢後，仍無法克制，再度於密切接近之時間、
    地點，施用第一級毒品多次，顯見被告係出於反覆、延續施
    用毒品之單一行為決意至明，揆諸前揭說明，自應論以集合
    犯之包括一罪。又刑法雖曾於94年2 月2 日修正公布，並於
    95 年7月1 日生效施行，惟被告所為數次施用毒品之行為僅
    成立單一施用第一級毒品罪，已如前述，且其行為自新刑法
    施行前延續至新刑法施行後，犯罪終了之日已在新法施行期
    間，即應依最後行為時之法律處斷，自不發生行為後法律變
    更問題，應無修正前刑法之適用。又被告前於於93年間，又
    因施用毒品案件，經臺灣屏東地方法院檢察署檢察官提起公
    訴，經本院以93年度訴字第607 號刑事判決判處有期徒刑7
    月確定，並於94年10月3 日縮短刑期執行完畢乙節，有前開
    臺灣高等法院被告前案紀錄表1 紙在卷可按，其受有期徒刑
    之執行完畢後，5 年之內再犯本件有期徒刑以上之罪，為累
    犯，應依法加重其刑。
  (四)茲審酌被告64年6 月6 日生，受有國中畢業之教育程度，有
    年籍資料在卷可憑，其經觀察、勒戒及強制戒治，復經本院
    判處罪刑後，尚未能戒絕毒癮，仍多次施用毒品，惟念其施
    用毒品乃自戕一己之身體健康，尚未害及他人，且犯後坦承
    犯行，態度尚可及其素行、犯罪動機、目的等一切情狀，爰
    量處如主文所示之刑。
五、據上論斷，應依刑事訴訟法第299 條第1 項前段、第273 條
    之1 第1 項，毒品危害防制條例第10條第1 項，刑法第11條
    前段、第47條第1項，判決如主文。
中　　華　　民　　國　　96　　年　　1 　　月　　31　　日
                  刑事第三庭    法  官  林雅莉
以上正本證明與原本無異。
如不服本判決應於收受本判決送達後10日內向本院提出上訴書狀
，其未敘述上訴理由者，並得於提起上訴後10日內向本院補提理
由書狀（均須按他造當事人之人數附繕本）「切勿逕送上級法院
」。
                                書記官  黃佳惠
中　　華　　民　　國　　96　　年　　1 　　月　　31　　日
附錄本判決論罪科刑法條全文：
毒品危害防制條例第10條第1項
施用第一級毒品者，處6月以上5年以下有期徒刑。
